臺灣基隆地方法院基隆簡易庭民事判決
111年度基簡字第274號
原      告  張中人  



兼
訴訟代理人  張中維  



被      告  陳如億  



上列當事人間確認本票債權不存在事件，本院於民國111年7月18
日言詞辯論終結，判決如下：
    主  文
原告之訴駁回。
訴訟費用新臺幣貳仟柒佰陸拾元由原告負擔。
    事實及理由
一、按確認法律關係之訴，非原告有即受確認判決之法律上利益
    者，不得提起之，民事訴訟法第247條前段定有明文。所謂
    即受確認判決之法律上利益，係指法律關係之存否不明確，
    原告主觀上認其在法律上之地位有不安之狀態存在，且此種
    不安之狀態，能以確認判決將之除去者而言，若縱經法院判
    決確認，亦不能除去其不安之狀態者，即難認有受確認判決
    之法律上利益(最高法院52年度台上字第124號判例意旨參照
    )。本件原告等主張被告持有原告等共同簽發如附表所示之
    本票1紙(下稱系爭本票)，並執向臺灣臺北地方法院(下稱臺
    北地院)聲請本票裁定，經該院以110年度司票字第16518號
    裁定(下稱系爭本票裁定)准予強制執行在案，而原告等主張
    被告就系爭本票之債權業經原告張中維清償而不存在，顯然
    兩造就系爭本票票據債權存否已發生爭執，則原告等在私法
    上之地位確有受侵害之危險，而此危險得以確認判決除去之
    ，故原告等起訴請求確認系爭本票之債權不存在，即有確認
    利益，合先敘明。
二、原告起訴主張：
　　原告等前於民國110年3月8日共同簽發系爭本票予被告，以
    擔保原告張中維所積欠被告之借款債務共新臺幣(下同)26萬
    元(含本金及利息，下稱系爭借款)；嗣被告於110年10月4日
    執系爭本票向臺北地院聲請准許強制執行，經該院以110年
    度司票字第16518號裁定准予強制執行在案。惟原告業於110
    年6月9日在永豐商業銀行(下稱永豐銀行)重慶北路分行當場
    提款返還被告20萬元，另陸續於110年3月26日、同年5月12
    日、同年9月15日以轉帳方式清償被告45,000元，復多次以A
    TM無摺存款方式存入被告指定之中華郵政000-000-0000-000
    0號帳戶(下稱系爭帳戶)以清償欠款，前後還款金額已逾26
    萬元，是系爭借款債務業經原告張中維清償完畢，為此爰依
    民事訴訟法第247條規定提起本件確認訴訟，並聲明：確認
    被告所持有原告等共同簽發之系爭本票債權不存在。
三、被告則聲明請求駁回原告之訴，並答辯略以：
　　兩造雖曾於110年6月9日共同至永豐銀行重慶北路分行，惟
    當日係因原告另向被告借款50萬元，經被告指示訴外人念怡
    潔(下逕稱其名)將50萬元款項匯至原告張中維之永豐銀行帳
    戶，再與原告張中維至永豐銀行重慶北路分行，而由原告張
    中維代被告提領該50萬元；又原告張中維因領款當時尚未簽
    發本票予被告以擔保前開50萬元借款之清償，始先將前開50
    萬元之款項交予被告，迨原告張中維於同日將其簽立之50萬
    元借據交付予被告後，被告再將該50萬元交付予原告張中維
    ，是原告張中維於110年6月9日係向被告借款而非還款，原
    告張中維未曾就系爭借款債務清償原告20萬元，其現尚欠被
    告約100萬餘元之借款債務未清償。
四、經查，原告等前於110年3月8日共同簽發系爭本票予被告以
    擔保原告張中維所積欠被告之系爭借款債務；嗣被告於110
    年10月4日執系爭本票向臺北地院聲請准許強制執行，經該
    院以系爭本票裁定准予強制執行在案等事實，有系爭本票影
    本附卷可稽，並經本院依職調取前開民事裁定卷宗核閱屬實
    ，且為兩造所不爭執，應堪信為真實。
五、按在票據上簽名者，依票上所載文義負責；二人以上共同簽
    名時，應連帶負責，票據法第5條定有明文。次按票據債務
    人不得以自己與發票人或執票人之前手間所存抗辯之事由對
    抗執票人。但執票人取得票據出於惡意者，不在此限，票據
    法第13條亦有明文。是票據債務人祇不得以自己與發票人或
    執票人之前手間所存抗辯之事由，對抗執票人，若以其自己
    與執票人間所存抗辯之事由資為對抗，則非法所不許。又按
    票據債務發生後，票據債務人依票據法第13條前段規定之反
    面解釋，對執票人主張兩造間有直接抗辯之事由，而提起確
    認票據債權不存在之訴時，因票據係文義證券及無因證券，
    票據行為一經成立發生票據債務後，即與其基礎之原因關係
    各自獨立，是執票人關於票據給付之原因不負證明之責，應
    由票據債務人就其抗辯之原因事實先負舉證責任，俾貫徹票
    據無因性之本質，以維票據流通性，迨票據原因關係確定後
    ，關於該原因關係之存否、內容等之爭執，再依一般舉證責
    任分配法則處理(最高法院108年度台簡上字第26號判決意旨
    參照)。次按稱消費借貸者，謂當事人一方移轉金錢或其他
    代替物之所有權於他方，而約定他方以種類、品質、數量相
    同之物返還之契約；借用人應於約定期限內，返還與借用物
    種類、品質、數量相同之物，民法第474條第1項、第478條
    前段分別定有明文。又按當事人主張有利於己之事實者，就
    其事實有舉證之責任，民事訴訟法第277條前段定有明文。
    而民事訴訟如係由原告主張權利者，應先由原告負舉證之責
    ，若原告先不能舉證，以證實自己主張之事實為真實，則被
    告就其抗辯事實即令不能舉證，或其所舉證據尚有疵累，亦
    應駁回原告之請求(最高法院17年上字第917號判例意旨參照
    )。再債務人自認債務發生原因之事實而主張債務已因清償
    等事實而消滅，應由債務人就該事實負舉證責任(最高法院1
    07年度台上字第1937號判決意旨參照)。本件原告等不爭執
    系爭本票為其等所簽發予被告以擔保被告對原告張中維之系
    爭借款債權，且被告已將系爭借款交付予原告張中維，惟主
    張系爭本票所擔保之系爭借款債務業經原告張中維全數清償
    云云，揆諸前揭規定及說明，即應由原告等就此有利於己之
    事實，負舉證之責。而查，原告等固以永豐銀行作業處於11
    0年11月18日以作心詢字第1101112104號函覆臺北地院臺北
    簡易庭所檢附110年6月9日13時至同日15時30分間永豐銀行
    重慶北路分行臨櫃監視錄影畫面光碟之內容為證 ，主張原
    告張中維有於110年6月9日在永豐銀行重慶北路分行當場提
    款就系爭借款債務返還被告20萬元云云，惟查，經本院於言
    詞辯論期日當庭勘驗前開錄影光碟中影像，勘驗結果為「於
    檔案時間2021/06/0915：35：55－15：35：58原告張中維與
    被告在櫃台前等候，櫃台內行員將現金裝入紙袋中，交給原
    告張中維。」有本院勘驗筆錄在卷可憑(見本院111年7月18
    日言詞辯論筆錄)，而被告否認原告張中維當時將裝有現金
    之紙袋交予被告係為清償系爭借款債務，原告等復未舉證證
    明該裝有現金紙袋之數額確係其等主張之20萬元，且係用以
    清償系爭借款債務，自尚難單憑前開錄影光碟影像之內容，
    遽謂原告張中維確於110年6月9日在永豐銀行重慶北路分行
    就系爭借款債務清償被告20萬元。至原告等另主張原告張中
    維有陸續於110年3月26日、同年5月12日、同年9月15日以轉
    帳方式清償被告45,000元，復多次以ATM無摺存款方式存入
    被告指定之系爭帳戶以清償系爭借款債務云云，則未據其等
    提出任何證據舉證以實其說，自亦非足取。是依原告等之舉
    證，尚不足以證明系爭借款債務業因清償而消滅，其等訴請
    確認被告所持有由原告等共同簽發之系爭本票所擔保之系爭
    借款債權，對於原告等不存在，自屬無據，不應准許。
六、綜上所述，原告等訴請確認被告所持有由原告等共同簽發之
    系爭本票，對原告之票據債權不存在，為無理由，應予駁回
    。
七、據上論結，本件原告之訴為無理由，依民事訴訟法第436條
    第2項、第78條，判決如主文。
中　　華　　民　　國　　111 　年　　8 　　月　　5 　　日
                  基隆簡易庭法　官　姚貴美　　　　　
以上正本係照原本作成。
對於本件判決如有不服，應於收受送達後20日內向本院提出上訴
書狀，上訴於本院合議庭，並按他造當事人之人數附具繕本。如
委任律師提起上訴者，應一併繳納上訴審裁判費。
中　　華　　民　　國　　111 　年　　8 　　月　　15　　日
                            書記官　陳彥端
附表
發 票 人   發   票   日 （民國年月日）  到   期   日 （民國年月日） 票  面  金  額    (新臺幣) 本  票  號  碼  備考   張中維  張中人    110年3月8日    110年4月8日     260,000元     TH812155